【裁判字號】    97,訴,3249
【裁判日期】    980331
【裁判案由】    偽造有價證券等
【裁判全文】
臺灣板橋地方法院刑事判決              97年度訴字第3249號
公  訴  人  臺灣板橋地方法院檢察署檢察官
被      告  乙○○
選任辯護人  李詩楷律師（法律扶助基金會）
上列被告因偽造有價證券等案件，經檢察官提起公訴（97年度偵
字第17794 號），本院判決如下：
    主  文
乙○○故買贓物，累犯，處有期徒刑肆月。又意圖供行使之用，
而偽造有價證券，累犯，處有期徒刑參年貳月；偽造之票號ＢＭ
0000000號支票壹張，沒收。應執行有期徒刑參年肆月；
偽造之票號ＢＭ0000000號支票壹張，沒收。
    事  實
一、乙○○前曾於民國88年間因違反毒品危害防制條例案件，經
    本院於89年8 月30日以88年度訴字第1896號判處有期徒刑7
    月確定。又於同年間因違反毒品危害防制條例案件，經本院
    於89年3 月2 日以89年度板簡字第105 號判處有期徒刑5 月
    確定。又於同年間因違反毒品危害防制條例案件，經本院於
    89年9 月28日以89年度易字第1386號判處有期徒刑5 月確定
    。上開3 罪嗣經本院裁定應執行有期徒刑1 年3 月確定，並
    於95年4 月11日假釋出獄，95年6 月6 日假釋期滿，未執行
    之刑以已執行完畢論。詎其仍不知侮改，明知於96年10月初
    某日，在臺北縣板橋市○○路附近，以新臺幣（下同）5,00
    0 元之代價，向姓名、年籍均不詳之成年男子所購買之發票
    人王００（印泥模糊，僅能辨識姓王）、支票號碼BM000000
    0 號、付款人中國信託商業銀行忠孝分行之已蓋妥發票人印
    文之空白支票1 紙，係來路不明之贓物（該空白支票為丙○○所有，於96年9 月22日凌晨4 時許，在臺北縣土城市○○
    路13號店內，連同皮包一起遭不詳姓名之人竊取），竟仍基
    於故買贓物之犯意，予以購買。乙○○另意圖供行使之用，
    於不詳地點，擅自於上開支票上填寫面額25萬元、發票日96
    年12月31日等支票應記載事項，完成發票行為，而偽造完成
    上開支票，隨即於96年10月9 日，持至址設臺北縣中和市○○街112 巷22弄15號之宇宙開發室內裝潢有限公司內（下稱
    宇宙公司），以背書轉讓之方式，交付予不知情之甲○○，
    以作為支付其以宇宙公司名義向他人購買水電材料之貨款。
    嗣於同年12月31日，甲○○持前開支票向銀行提示而遭退票
    ，經警循線查知上情。
二、案經臺北縣政府警察局土城分局報請臺灣板橋地方法院檢察
    署檢察官偵查起訴。
    理  由
一、按刑事訴訟法第159 條第1 項雖規定，被告以外之人於審判
      外之言詞或書面陳述，除法律有規定外，不得作為證據。
    惟同法第159 條之5 第1 、2 項已規定，經當事人於審判程
    序同意作為證據，法院審酌該言詞陳述或書面陳述作成時之
    情況，認為適當者，亦得為證據。當事人、代理人或辯護人
    於法院調查證據時，知有第159 條第1 項不得為證據之情形
    ，而未於言詞辯論終結前聲明異議者，視為有前項之同意（
    指同條第1 項之同意作為證據），此乃第159 條第1 項所容
    許，得作為證據之例外規定之一。經查，本案被告乙○○及
    檢察官、辯護人於言詞辯論終結前，均未就所調查之證據主
    張有刑事訴訟法第159 條第1 項不得為證據之情形，是本案
    經調查之證據均有證據能力，合先敘明。
二、訊據被告乙○○固供承其於上開已蓋妥發票人印文之空白支
    票上填寫面額25萬元、發票日96年12月31日等支票應記載事
    項，完成發票行為，再以背書轉讓之方式交付予甲○○，以
    支付其以甲○○所經營之宇宙公司名義向他人購買水電材料
    貨款之事實不諱，惟矢口否認有故買贓物及偽造有價證券之
    犯行，辯稱：伊請丁○○向他朋友借上開已蓋妥發票人印章
    之空白支票，丁○○跟伊一起到國板橋市○○路擎天雙星大
    樓後面的巷子，伊在樓下等他，丁○○上樓跟他朋友借，伊
    給丁○○5 千元，是要付給丁○○朋友借支票的利息，並非
    作為購買支票之代價，俟支票到期，伊會負責讓票兌現，後
    來因為丁○○的父親用伊的名字去購買水電材料1 萬4 千多
    元，一直拖了一個多月沒有全部支付，為了這件事情，伊和
    丁○○吵架，就沒有來往了，96年12月31日支票到期，伊打
    電話請伊大哥告訴甲○○不要將支票存入兌現，但甲○○的
    太太已經把支票轉出去了。系爭支票上面的金額25萬元、發
    票日期96年12月31日雖是伊寫的，但伊有事先跟丁○○說借
    用支票之金額，伊並不知上開支票是丙○○所有，遭不詳之
    人竊取之贓物，伊沒有故買贓物及偽造有價證券之犯意云云
    。惟查：
(一)、上開空白支票為證人丙○○所有，於96年9 月22日凌晨4 時
    許，在臺北縣土城市○○路13號店內，連同皮包一起遭不詳
    姓名之人竊取等情，業據證人丙○○於警詢中證述屬實（見
    臺灣板橋地方法院檢察署97年度偵字第17794 號偵查卷第15
    頁），且有上開支票影本、臺灣票據交換所退票理由單影本
    、票據掛失止付通知書影本、掛失止付票據提示人資料查報
    表影本、遺失票據申報書各1 紙在卷可稽（見上開偵查卷第
    20頁至第24頁）。
(二)、被告於96年10月9 日前之10月初某時，在不詳地點，填寫面
    額25萬元、發票日96年12月31日，並於96年10月9 日，持至
    址設臺北縣中和市○○街112 巷22弄15號之宇宙公司內，再
    以背書轉讓之方式，交付予不知情之甲○○，以作為支付其
    以宇宙公司名義向他人購買水電材料之貨款等情，業經被告
    自白不諱，且與證人甲○○於警詢、偵查中之證詞大致相符
    （見上開偵查卷第6 頁、第17頁、第18頁、第51頁、第52頁
    ），堪認屬實。
(三)、被告於警詢中供承上開已蓋妥發票人王００印文之空白支票
    ，係其於96年10月間以5 千元購得等語（見上開偵查卷第6
    頁），雖其後辯稱其給予5 千元是支付向丁○○朋友借用支
    票之利息，並非購買空白支票之價金云云，惟支票為無因證
    券，發票人應擔保支票之支付，如果被告所辯是向丁○○之
    朋友借用，且事先有說金額屬實，依照交易習慣，發票人當
    會記載票面金額、發票日期，以免遭他人填寫高額之金額，
    而負擔超出自己支付能力之高額發票責任，並避免因不知發
    票日期，而未於發票日前存入票款，致未獲兌現而影響票據
    信用。另系爭支票之發票人印文模糊不清，無法辨識發票人
    之名字，被告為何未對支票之來源起疑？又被告既然知道以
    背書轉讓之方式交付系爭支票予甲○○，為何不以背書轉讓
    之方式取得系爭支票？再者，被告既然不知發票人為何人，
    如何將借用支票之票款償還，或存入支票面額之款項至發票
    人之帳戶內？又被告辯稱其與丁○○一起去向丁○○之朋友
    借用，為何其不一起上樓與丁○○之朋友談妥借用支票之金
    額、期限？另被告辯稱：系爭支票到期前，伊有請伊大哥告
    訴甲○○不要將支票存入兌現云云，亦核與證人甲○○於本
    院審理中證稱：系爭支票跳票之前或是之後，都沒有被告所
    說被告或被告之大哥有主動找其說要換回支票或不要提示兌
    現等語不符（見本院98年3 月18日審判筆錄），故被告乙○○上開辯解，顯屬事後卸責之詞，不足採信。被告明知上開
    空白支票係來路不明之支票，仍以5 千元購買，並在系爭支
    票上填上金額及日期，其故買贓物、偽造有價證券之犯行均
    堪認定。
(四)、至於被告辯稱上開支票係向丁○○取得，因丁○○並未到庭
    ，而被告之辯解有上述之瑕疵，且被告供稱因與丁○○發生
    爭吵，而不相往來，故無法單憑被告有瑕疵之供述，於無其
    他積極證據之情況下，即認上開已蓋妥發票人印章之空白支
    票係向丁○○購得，應認係向姓名、年籍均不詳之人購得，
    附此敘明。
(五)、綜上所述，被告乙○○上開辯解，顯屬事後卸責之詞，不足
    採信。本件事證明確，被告故買贓物、偽造有價證券之犯行
    均堪認定，應予依法論科。
四、核被告所為，係犯刑法第201 條第1 項之偽造有價證券罪、
    第349 條第2 項之故買贓物罪。被告偽造有價證券後持以行
    使之行為，為偽造有價證券之行為所吸收，僅論以偽造有價
    證券罪。被告所犯故買贓物罪及偽造價證券罪2 罪間，犯意
    個別，行為互殊，應分論併罰。又被告有前揭事實欄所述之
    論罪科刑及執行情形，有臺灣高等法院被告前案紀錄表1 份
    在卷可按，其於有期徒刑執行完畢後，5 年內故意再犯本件
    有期徒刑以上之2 罪，為累犯，應依刑法第47條第1 項之規
    定加重其刑。爰審酌被告素行、犯罪之動機、目的、手段及
    對被害人丙○○、甲○○所造成危害程度及其否認犯罪，且
    並未與甲○○達成民事和解，清償債務，其犯罪後之態度非
    佳等一切情狀，各量處如主文所示之刑，並定其應執行之刑
    。
五、偽造之票號BM0000000 號支票1 張，係偽造之有價證券，不
    問屬犯人與否，應依法宣告沒收。
據上論斷，應依刑事訴訟法第299 條第1 項前段，刑法第201 條
第1 項、第349 條第2 項、第47條第1 項、第51條第5 款、第20
5 條，刑法施行法第1 條之1 第1 項、第2 項前段，判決如主文
。
本案經檢察官王家春到庭執行職務。
中    華    民    國    98    年    3     月    31    日
                刑事第十八庭 審判長 法  官 曾 正 耀
                                    法  官 林 鈺 琅
                                    法  官 張 兆 光
上列正本證明與原本無異。
如不服本判決，應於判決送達後10日內敘明上訴理由，向本院提
出上訴狀 (應附繕本) ，上訴於臺灣高等法院。其未敘述上訴理
由者，應於上訴期間屆滿後20日內向本院補提理由書「切勿逕送
上級法院」。
                                    書記官 田 世 杰
中    華    民    國    98    年    3     月    31    日
附錄本案論罪科刑所用法條：
刑法第201條第1項
意圖供行使之用，而偽造、變造公債票、公司股票或其他有價證
券者，處3 年以上10年以下有期徒刑，得併科3 千元以下罰金。
刑法第349條第2項
搬運、寄藏、故買贓物或為牙保者，處5 年以下有期徒刑、拘役
或科或併科1 千元以下罰金。


司法院資訊處製作；財團法人民間司法改革基金會備份。
